【裁判字號】    98,上易,420
【裁判日期】    980423
【裁判案由】    妨害自由等
【裁判全文】
臺灣高等法院刑事判決                 98年度上易字第420號
上  訴  人
即  被  告  乙○○
                              （部隊信箱）
上列上訴人因妨害自由等案件，不服臺灣臺北地方法院97年度易
字第3310號，中華民國97年12月31日第一審判決（起訴案號：臺
灣臺北地方法院檢察署97年度偵字第13288 號），提起上訴，本
院判決如下：
    主  文
原判決撤銷。
乙○○犯強制罪，累犯，處有期徒刑陸月，如易科罰金，以新臺
幣壹仟元折算壹日。
    事  實
一、乙○○曾因詐欺案件，經臺灣臺北地方法院於民國（下同）
    95年5 月29日以95年度簡字第1042號判決判處有期徒刑5 月
    確定，於95年8 月11日執行完畢。詎仍不思悔改，於96年12
    月28日6 時10分許，騎乘其父陳希鄭所有之車牌號碼8HW-86
    5 號重型機車，自臺北市○○區○○路3 段192 巷駛出，因
    車速過快，遭駕駛車牌號碼AG-596號營業用大客車（棕11路
    公車）之甲○○對其鳴按喇叭示意注意路況，並口頭提醒應
    減慢車速，因而心生不滿，竟基於妨害他人行使權利及恐嚇
    之犯意，沿路鳴按喇叭追隨至臺北市○○區○○路與萬芳路
    口，騎乘機車超車至甲○○所駕駛之公車前方後緊急煞車而
    強行攔停該公車，復下車持機車大鎖敲打公車前方之擋風玻
    璃，並以腳踹踢車門，喝令甲○○開門下車，意圖毆打，甲
    ○○不從，乙○○又持安全帽朝該公車前方右側擋風玻璃敲
    打3 下，致該擋風玻璃破損而不堪使用（毀損部分未據所有
    人欣欣客運股份有限公司提出告訴），並對甲○○恫嚇稱：
    「你給我注意，小心一點」等加害生命、身體之話語，令甲
    ○○心生畏懼，致生危害於安全，並以上開強暴方式，妨害
    甲○○及車內乘客張福成及另1 真實姓名、年籍不詳之成年
    女子駕車及乘車離去之權利。嗣乙○○騎車離去，甲○○記
    下車號報警處理而循線查知上情。
二、案經甲○○訴由臺北市政府警察局文山第2 分局報請臺灣臺
    北地方法院檢察署檢察官偵查起訴。
    理  由
壹、關於證據能力之認定：
    按被告以外之人（包括證人、鑑定人、告訴人、被害人及共
    同被告等）於審判外之陳述雖不符刑事訴訟法第159 條之1
    至之4 等四條之規定，而經當事人於審判程序同意作為證據
    ，法院審酌該言詞陳述或書面陳述作成時之情況，認為適當
    者，亦得為證據；當事人、代理人或辯護人於法院調查證據
    時，知有刑事訴訟法第159 條第1 項不得為證據之情形，而
    未於言詞辯論終結前聲明異議者，視為有前項之同意，同法
    第15 9條之5 定有明文。立法意旨在於傳聞證據未經當事人
    之反對詰問予以核實，原則上先予排除。惟若當事人已放棄
    反對詰問權，於審判程序中表明同意該等傳聞證據可作為證
    據；或於言詞辯論終結前未聲明異議，基於尊重當事人對傳
    聞證據之處分權，及證據資料愈豐富，愈有助於真實發見之
    理念，且強化言詞辯論主義，使訴訟程序得以順暢進行，上
    開傳聞證據亦均具有證據能力。查本件下列所引用之被告以
    外之人於審判外之陳述或非供述證據，因公訴人、被告均已
    於本院審理時表示無意見（見本院卷98年3 月17日準備程序
    筆錄第2 頁及同年4 月2 日審判程序筆錄第2 至3 頁），且
    迄至言詞辯論終結前未再聲明異議，而本院審酌上開供述或
    非供述等證據資料製作時之情況，無不當取供及證明力明顯
    過低之瑕疵，認以之作為證據應屬適當，故揆諸前開規定，
    認前揭證據資料應有證據能力。
貳、認定上訴人即被告乙○○犯罪所憑之證據及理由：
一、上開犯罪事實，業據上訴人即被告乙○○於本院審理時坦承
    不諱（見本院卷98年4月2日審判程序筆錄第2至3頁），核與
    證人即告訴人甲○○於警詢時、偵查中、原審審理時及本院
    準備程序時先後供述（見偵卷第11至12頁、第14至15頁、第
    16至17頁、第46至47頁、原審卷第19頁反面至20頁及本院98
    年3 月17日準備程序筆錄第3 頁）及證人張福成於偵查中具
    結後證述情節互核相符（見偵字第61至62頁）。此外，復有
    上開車牌號碼AG-596號營業用大客車擋風玻璃照片、車牌號
    碼8HW-865 號重型機車車籍資料在卷可稽（見偵卷第24至27
    頁）。另證人即被告之父陳希鄭於偵查中具結後供述：伊所
    有車牌號碼8HW- 865號重型機車車身顏色為黑色，平常會借
    給兒子使用等語（見偵卷第48至49頁）；又依被告使用之00
    00000000號行動電話門號使用人資料及雙向通聯紀錄顯示，
    上開門號自96年10月10日開始，即由被告登記使用至今，且
    於96年12月28日案發當天，自當日6 時3 分21秒起至6 時8
    分58秒止，該門號有與門號0000000000行動電話通聯之紀錄
    ，而傳輸之基地台位置自臺北市○○區○○路3 段17號5 樓
    頂，移動至臺北市○○區○○路105 巷5 號12樓，與本案事
    發地點極為接近（本案之機車騎士先由臺北市○○區○○路
    3 段192 巷駛出，嗣追隨公車至臺北市○○區○○路與萬芳
    路口處攔停告訴人），有遠傳電信股份有限公司97年6 月25
    日函及所附上開門號使用者資料及雙向通聯紀錄1 份在卷可
    憑（見偵卷第36至40頁），堪認被告於事發前，確實有出現
    在事發現場附近之情形無訛。綜上所述，本件事證已臻明確
    ，被告犯行洵堪認定，應予依法論科。
二、核被告所為，係犯刑法第304條之強制罪、第305條之恐嚇危
    害安全罪。被告以一行為觸犯上開二罪名，為想像競合犯（
    被告以一行為妨害被害人甲○○、張福成及真實姓名、年籍
    不詳之成年女子之權利，係屬同種想像競合犯；強制罪部分
    與恐嚇危害安全罪部分，則係異種想像競合犯），應從一重
    之強制罪論斷。被告曾因詐欺案件，經原審於95年5 月29
    日以95年度簡字第1042號判決判處有期徒刑5 月確定，並於
    95年8 月11日執行完畢，有本院被告前案紀錄表在卷可憑，
    其受有期徒刑之執行完畢，5 年內再犯本件有期徒刑以上之
    罪，應依刑法第47條第1 項之規定，論以累犯，並加重其刑
    。
三、原審以被告罪證明確，並予以論罪科刑，固非無見。惟查被
    告於本院98年3 月17日準備程序時，已自白犯罪，並當庭向
    被害人甲○○道歉，並於98年3 月20日轉帳新臺幣5500元至
    被害人甲○○帳戶，以賠償被害人甲○○損失，此有轉帳單
    影本乙紙附卷可憑，原審就上開被告犯後態度及賠償被害人
    損害等量刑時應審酌之一切事項，確有未及審酌之處。被告
    提起上訴，請求從輕量刑，為有理由。原判決既有前揭可議
    而無可維持，自應由本院將原判決撤銷改判。爰審酌被告前
    因詐欺案件經判決有期徒刑5 月，仍不知悔改，於無照駕駛
    之違規情形下（此業據被告於偵查中自承其駕照於行為前即
    已經吊銷，見偵卷第43頁），因騎車莽撞，經被害人甲○○
    善意提醒應放慢速度後，竟未反省，反以上開強暴方式妨害
    被害人甲○○及其他車內乘客行使權利，且口出恐嚇言詞，
    致被害人甲○○心生畏懼，顯見其法治觀念淡薄，自我操控
    能力欠佳，以暴力方式抒發不滿情緒，危害社會治安與公共
    秩序，然已於本院審理時坦承犯行，並向被害人甲○○道歉
    及賠償損害，犯後態度尚可，暨其素行、智識程度、犯罪手
    段、目的、所生危害等一切情狀，改量處有期徒刑6 月，並
    諭知易科罰金之折算標準。
據上論斷，應依刑事訴訟法第369條第1項前段、第364條、第299
條第1項前段，刑法第304條、第305條、第55條、第47條第1項、
第41條第1項前段，刑法施行法第1條之1，判決如主文。
本案經檢察官陳國鳴到庭執行職務。
中    華    民    國    98    年    4     月    23    日
                  刑事第十四庭  審判長法  官  陳志洋
                                      法  官  謝靜恒
                                      法  官  謝靜慧
以上正本證明與原本無異。
不得上訴。
                                      書記官  陳泰寧
中    華    民    國    98    年    5     月    4     日
附錄：本案論罪科刑法條全文
中華民國刑法第304 條
以強暴、脅迫使人行無義務之事或妨害人行使權利者，處3 年以
下有期徒刑、拘役或3 百元以下罰金。
前項之未遂犯罰之。
中華民國刑法第305 條
以加害生命、身體、自由、名譽、財產之事，恐嚇他人致生危害
於安全者，處2 年以下有期徒刑、拘役或3 百元以下罰金。


司法院資訊處製作；財團法人民間司法改革基金會備份。
